臺灣彰化地方法院刑事判決　　　　　　　 95年度訴字第894號
公　訴　人　臺灣彰化地方法院檢察署檢察官
被　　　告　甲○○
選任辯護人　林志銘律師
　　　　　　張崇哲律師
上列被告因違反槍砲彈藥刀械管制條例案件，經檢察官提起公訴
（95年度偵字第1068號），本院判決如下：
    主  文
甲○○未經許可，持有空氣槍，處有期徒刑壹年柒月，併科罰金
新臺幣貳萬元，罰金如易服勞役，以新臺幣壹仟元折算壹日。緩
刑貳年。扣案之壓縮空氣長槍壹枝（槍枝管制編號：0000000000
號，含小型鋼瓶貳個）沒收。
    犯罪事實
一、甲○○明知非經中央主管機關許可不得持有具有殺傷力之空
    氣槍，竟基於持有空氣槍之犯意，於民國94年1月上、中旬
    間在臺中市○○路不詳店名之玩具店內，以新台幣（下同）
    15000元購得以小型二氧化碳鋼瓶內之氣體為發射動力、機
    械性能良好且具殺傷力之壓縮空氣長槍1枝（槍枝管制編號
    ：0000000000號，含小型鋼瓶2個），另購入ＢＢ彈丸1瓶供
    填裝射擊，以作為在住家附近射擊斑鳩使用，並自該時起，
    將之置放在彰化縣社頭鄉湳底村湳底1巷582處住處而繼續持
    有之。嗣於95年1月19日15時40分許，為警在其上址住處查
    獲，並扣得前開壓縮空氣長槍1支（含小型鋼瓶2個）。
二、案經彰化縣警察局鹿港分局報請臺灣彰化地方法院檢察署檢
    察官偵查起訴。
    理  由
一、證據能力部分：
    （一）本件卷附內政部警政署刑事警察局所出具之95年2月
          27日刑鑑字第0950013346號槍彈鑑定書，係該局執行
          槍枝鑑定公務所出具之書面鑑定報告，依據刑事訴訟
          法第159條之立法理由及同法第206條規定，自得為證
          據。況被告以外之人於審判外之陳述，雖不符刑事訴
          訟法第159條之1至第159條之4之規定，而經當事人於
          審判程序同意作為證據，法院審酌該言詞陳述或書面
          陳述作成時之情況，認為適當者，亦得為證據。當事
          人、代理人或辯護人於法院調查證據時，知有同法第
          159條第1項不得為證據之情形，而未於言詞辯論終結
          前聲明異議者，視為有前項之同意，同法第159條之5
          定有明文。本件檢察官、被告及其選任辯護人於本院
          準備程序、審判期日對於上開鑑定書，均未表示爭執
          ，核以該鑑定書與檢察官主張之事實具有關聯性，是
          可認上開槍彈鑑定書具有證據能力。
    （二）又扣案之前揭壓縮空氣長槍1枝（槍枝管制編號：000
          0000000號），均非屬供述證據而無傳聞法則之適用
          ，惟查上開扣案之壓縮空氣槍係由員警持本院核發之
          搜索票依法定程序合法扣得，且亦與本案具有關聯性
          ，當有證據能力，合先敘明。
二、上揭未經許可持有壓縮空氣長槍之事實，業據被告甲○○於
    本院審理時坦承不諱，且查：（一）扣案之空氣長槍1枝，
    經警送內政部警政署刑事警察局鑑驗，以性能檢驗法、動能
    測試法鑑定結果為：「送鑑壓縮空氣槍1枝（槍枝管制編號
    ：0000000000號），認係空氣長槍，以小型二氧化碳鋼瓶內
    之氣體為發射動力，機械性能良好，經裝填直徑6mm、重量
    0.88g鋼珠試射，測得鋼珠之發射速度分別為150、135、134
    公尺／秒，計算其動能分別為9.90、8.02、7.90焦耳，單位
    面積動能為35.01、28.36、27.94焦耳／平方公分；而依日
    本科學警察研究所之研究結果，彈丸單位面積動能達每平方
    公分20焦耳即足以穿入人體皮肉層，再經本局對活豬作射擊
    測試結果，彈丸單位面積動能達每平方公分24焦耳，亦足以
    穿入豬隻皮肉層等情，此有該局95年2月27日刑鑑字第09500
    13346號槍彈鑑定書1份及檢具之槍枝照片3幀附卷可稽（見
    臺灣彰化地方法院檢察署95年度偵字第1068號卷第57 頁至
    第61頁）。是依上開鑑驗結果，前揭壓縮空氣長槍經裝填鋼
    珠試射3次，其單位面積動能既均高於每平方公分24焦耳，
    足以穿透人體及豬隻皮肉層，顯然已具有殺傷力無疑。（二
    ）參以被告迭於警訊時供稱：「伊用過ＢＢ彈丸打斑鳩，打
    約10至20隻。」等情（見同上偵查卷第9頁），足見被告主
    觀上對該槍枝具有殺傷力，應有認識，堪以認定。綜上，被
    告持有具有殺傷力之空氣長槍之事實，已堪認定。
三、查被告行為後，刑法及刑法施行法業於94年2月2日經總統以
    華總一義字第09400014901號令修正公布，並於95年7月1日
    施行（下稱新刑法，修正前刑法下稱舊刑法），參酌最高法
    院95年5月23日刑事庭第8次會議有關新舊法適用原則之決議
    ，新刑法第2條第1項之規定，係規範行為後法律變更所生新
    舊法律比較適用之準據法，於新刑法施行後，應適用新刑法
    第2條第1項之規定，為「從舊從輕」之比較。又基於罪刑法
    定原則及法律不溯及既往原則，行為之處罰，以行為時之法
    律有明文規定者為限，必行為時與行為後之法律均有處罰之
    規定，始有新刑法第2條第1項之適用。另於比較時應就罪刑
    有關之共犯、未遂犯、想像競合犯、牽連犯、連續犯、結合
    犯，以及累犯加重、自首減輕暨其他法定加減原因（如身分
    加減）與加減比例等一切情形，本於統一性及整體性原則，
    綜其全部罪刑之結果而為比較。且易服勞役之折算標準及期
    限，新法施行後，應依新法第2條第1項之規定，適用最有利
    於行為人之法律。又從刑附屬於主刑，除法律有特別規定者
    外，依主刑所適用之法律。本案涉及法律變更之部分，經依
    如附表1所示比較新舊刑法之理由及結果，以舊刑法有利於
    被告，依新刑法第2條第1項前段規定，自應適用最有利於被
    告之舊刑法。
四、次查被告持有前揭具殺傷力之空氣長槍之行為，核其所為，
    係犯槍砲彈藥刀械管制條例第8條第4項之「未經許可持有空
    氣槍罪」。另查被告自94年1月上、中旬間某日起，即未經
    許可持有空氣長槍，直至95年1月19日始為警查獲，其持有
    之繼續乃犯罪行為之繼續，其間槍砲彈藥刀械管制條例雖於
    94年1月26日修正公布，並自公布日起第3日即自94年1月28
    日起施行，其中修正前槍砲彈藥刀械管制條例第11條第4項
    ：「未經許可，持有同條例第4條第1項第1款所稱其他可發
    射金屬或子彈具有殺傷力之各式槍砲者，處1年以上7年以下
    有期徒刑，併科新臺幣7百萬元以下罰金」規定，業修正刪
    除，並另於修正後同條例第8條第4項增列：「未經許可，持
    有第4條第1項第1款所定其他可發射金屬或子彈具有殺傷力
    之各式槍砲者，處3年以上10年以下有期徒刑，併科新臺幣7
    百萬元以下罰金」之規定，然被告之行為既繼續實施至新法
    施行以後，自無行為後法律變更適用之可言，併予敘明。又
    被告未經許可持有具殺傷力空氣長槍之行為，所犯為法定本
    刑3年以上10年以下有期徒刑，併科新臺幣7百萬元以下罰金
    之重罪，然查被告並無刑事不法前科紀錄，有卷附臺灣高等
    法院被告前案紀錄表可憑，其持有前開空氣長槍之目的，僅
    係為好奇及獵捕鳥類之用，業經被告陳述甚詳（見同上偵查
    卷第9頁、13頁，及本院審判筆錄），並無供自己或他人犯
    罪之意圖，其顯係對國家刑典認識不夠深切，致犯此重罪，
    被告之惡性尚非重大，另被告並未持該扣案槍枝作為其他犯
    罪之用，所生危害較低，而前開空氣長槍固具有殺傷力，惟
    該空氣長槍之鑑定係以外接小型鋼瓶內氣體為發射動力，發
    射鋼珠試射，其單位面積動能分別為35.01、28.36、27.94
    焦耳／平方公分，相較於使用具有彈頭、彈殼及火藥之子彈
    的改造槍枝而言，其殺傷力顯然較為有限，且如以被告平日
    持有該槍所搭配使用之ＢＢ彈丸發射該空氣長槍（本案未扣
    得任何金屬彈丸），其單位面積動能將更為輕弱，是前揭空
    氣長槍對於社會可能造成之即時危險性甚微，則以本案犯罪
    之具體情狀及行為背景觀之，認縱宣告法定最低度之刑猶嫌
    過重，而與被告持有前開空氣長槍所外顯之實際惡性失諸衡
    平，非無「情輕法重」之憾，於客觀上足以引起社會一般人
    之同情而堪可憫恕，爰依刑法第59條之規定，酌予減輕其刑
    （修正後刑法第59條之規定，為法院就酌減審認標準見解之
    明文化，非屬法律之變更，不生比較適用之問題）。爰審酌
    被告明知未經主管機關許可不得持有槍枝，對社會治安存有
    潛在之危險，惟其未曾以前開槍枝犯罪，並未因此造成公眾
    或他人之現實惡害，所生損害不大，犯罪情節尚非重大，暨
    被告犯後坦認犯行，態度良好等一切情狀，量處如主文所示
    之刑，並就併科罰金刑部分，依修正後刑法第42條第3項前
    段之規定，諭知易服勞役之折算標準（按關於易服勞役之折
    算標準及期限，參酌前揭最高法院95年度第8次刑事庭會議
    決議，並未敘明易刑處分應與罪刑有關之共犯、未遂犯、想
    像競合犯、牽連犯、連續犯、結合犯，以及累犯加重、自首
    減輕暨其他法定加減原因與加減例等一切情形，綜合而為比
    較，依明示其一排除其餘之法理，易刑處分自不在此綜合比
    較之範圍，此部分於新法施行後，應另依新法第2條第1項之
    規定，適用最有利於行為人之法律，經比較修正前後之易服
    勞役折算標準結果，以修正後之規定，較有利於被告，理由
    詳如附表2所示）。又被告前未曾受有期徒刑以上刑之宣告
    ，有臺灣高等法院被告前案紀錄表附卷可按，其因一時失慮
    而罹刑章，復於偵查及本院審理中坦認行為失當，態度尚佳
    ，經此偵審程序教訓，當知所警惕而無再犯之虞，本院認所
    宣告之刑，以暫不執行為適當，爰併諭知緩刑2年，以勵自
    新（本件被告行為時雖在修正刑法施行之前，惟本院裁判時
    係在修正刑法施行之後，有關緩刑之宣告，應逕行適用修正
    後刑法第74條之規定，最高法院95年度第8次刑事庭會議決
    議七參照）。
五、扣案之具有殺傷力之壓縮空氣長槍1枝（槍枝管制編號：000
    0000000號，含小型鋼瓶2個），經鑑定具有殺傷力，業據本
    院認定如前，係屬槍砲彈藥刀械管制條例第4條第1項第1款
    所稱之槍砲，既係違禁物，應依修正前刑法第38條第1項第1
    款規定，宣告沒收。
六、另扣案ＢＢ彈丸1瓶，雖為被告所有，惟並非違禁物，亦非
    前開具殺傷力之空氣長槍主要組成零件；有內政部警政署刑
    事警察局前開函文附卷，既非違禁物，爰不予宣告沒收。
據上論斷，應依刑事訴訟法第299條第1項前段，槍砲彈藥刀械管
制條例第8條第4項，刑法第11條前段、第2條第1項、第59條、第
42條第3項、第74條第1項第1款，修正前刑法第38條第1項第1款
，判決如主文。
本案經檢察官洪英丰到庭執行職務。
中　　華　　民　　國　　96　　年　　2　　月　　15　　日
              刑事第五庭     審判長法   官  許旭聖
                                   法   官  簡婉倫
                                   法   官  吳俊螢
以上正本證明與原本無異。
如不服本判決，應於判決送達後10日內，向本院提出上訴狀（ 須
附繕本 ）。
中　　華　　民　　國　　96　　年　　2　　月　　15　　日
                                    書記官  林怡吟
附錄本案論罪科刑法條：
槍砲彈藥刀械管制條例第8條
未經許可，製造、販賣或運輸鋼筆槍、瓦斯槍、麻醉槍、獵槍、
空氣槍或第4 條第1 項第1 款所定其他可發射金屬或子彈具有殺
傷力之各式槍砲者，處無期徒刑或5 年以上有期徒刑，併科新臺
幣1 千萬元以下罰金。
未經許可，轉讓、出租或出借前項所列槍枝者，處 5 年以上有期
徒刑，併科新臺幣 1 千萬元以下罰金。
意圖供自己或他人犯罪之用，而犯前二項之罪者，處無期徒刑或
 7 年以上有期徒刑，併科新臺幣 1 千萬元以下罰金。
未經許可，持有、寄藏或意圖販賣而陳列第 1 項所列槍枝者，處
 3 年以上10年以下有期徒刑，併科新臺幣700 萬元以下罰金。
第 1 項至第 3 項之未遂犯罰之。
【 附表1】：
┌──┬───────┬───────┬───────┬────┬────┐
│條號│  舊法規定    │   新法規定   │   比較理由   │比較依據│比較結果│
│    │              │              │              │        │何者對行│
│    │              │              │              │        │為人有利│
├──┼───────┼───────┼───────┼────┼────┤
│33│主刑之種類如下│主刑之種類如下│新法罰金之額度│修正刑法│舊法    │
│    │：            │：            │較舊法增加    │第2條第1│        │
│    │五、罰金：1元 │五、罰金：新台│              │項前段  │        │
│    │    以上。    │    幣1000元以│              │        │        │
│    │              │    上，以百元│              │        │        │
│    │              │    計算之。  │              │        │        │
├──┴──┬────┴───────┴───────┴────┴────┤
│ 綜合比較 │ 以修正前刑法有利被告，且依從刑附屬於主刑之原則，           │
│          │ 本案之沒收，亦應適用修正前刑法第38條之規定。               │
└─────┴──────────────────────────────┘
 【附表2】：
┌──┬─────┬─────────────────────────┐
│編號│修正事項  │  以各別修正事項討論新、舊法之比較適用            │
├──┼─────┼─────────────────────────┤
│ 1  │易服勞役  │修正前刑法第42條第2項前段規定「易服勞役以1元以上3 │
│    │          │元以下折算1日」，且修正刪除前罰金罰鍰提高標準條例 │
│    │          │第2條規定，就其原定數額提高為100倍折算1日，則於修 │
│    │          │正前之易服勞役折算標準，最高應以銀元300元折算1日，│
│    │          │經折算為新臺幣後，應以新臺幣900元折算1日。而修正後│
│    │          │之刑法第42條第3項前段規定「易服勞役以新臺幣1千元、│
│    │          │2千元或3千元折算1日」，比較修正前後之易服勞役折算 │
│    │          │標準，修正前之折算標準顯然較不利（折算後之服勞役日│
│    │          │數較多）；雖修正後刑法第42條將易服勞役之最長期限從│
│    │          │6個月延長為1年，然本案罰金新臺幣20,000元，縱依修正│
│    │          │後最低之折算標準即新臺幣1千元折算，易服勞役之日數 │
│    │          │亦僅20日，尚未超過6個月，是比較新舊法之結果，應依 │
│    │          │刑法第2條第1項但書，適用修正後之刑法第42條第3項前 │
│    │          │段規定，定其折算標準。                            │
└──┴─────┴─────────────────────────┘
